【裁判字號】    98,交上易,35
【裁判日期】    980527
【裁判案由】    公共危險等
【裁判全文】
臺灣高等法院高雄分院刑事判決        98年度交上易字第35號
上  訴  人
即  被  告  乙○○
上列上訴人因被告公共危險等案件，不服中華民國98年3 月16日
第一審判決（起訴案號：臺灣高雄地方法院檢察署年度偵字第17
741號、第19141號），提起上訴，本院判決如下：
    主  文
原判決關於過失傷害人部分暨定執行刑部分均撤銷。
乙○○因過失傷害人，處有期徒刑參月。
其他上訴駁回。
上開撤銷改判部分所處有期徒刑參月；與駁回上訴分別所處有期
徒刑肆月、陸月；應執行有期徒刑壹年。
    事  實
一、乙○○於民國97年6 月19日1 時許，在高雄市苓雅區○○○
    路268-1 號住處飲用啤酒後，明知飲用酒類後已達不能安全
    駕駛動力交通工具之程度，仍於同日4 時許，騎乘車號PQE-
    485 號機車，行駛於道路。嗣於同日4 時35分許，沿高雄市
    三民區○○○路北向南行駛，至博愛一路與察哈爾二街口時
    ，乙○○既係領有合格駕駛執照之人，理應注意汽車駕駛人
    飲酒後不得酒醉駕車，且行經行人穿越道，遇有行人穿越時
    ，無論有無交通指揮人員或號誌指示，均應暫停讓行人先行
    通過，而依當時情形，又無不能注意之情事，竟疏於注意及
    此，適有甲○○○沿察哈爾街西向東行走於南側行人穿越道
    ，乙○○駕駛之機車前車頭竟撞擊甲○○○，致甲○○○倒
    地，受有頭部外傷併顱內出血之傷害。經警到場處理後，由
    警測得乙○○呼氣酒精濃度為每公升0.46毫克（MG/L）。
二、乙○○仍不知警惕，復於隔二日後之97年6 月21日1 時許，
    在高雄市○○路與青年路口飲用啤酒後，雖知飲用酒類後已
    達不能安全駕駛動力交通工具之程度，仍於同日1 時40分許
    ，騎乘車號PQE-485 號機車，行駛於道路，欲返回高雄市苓
    雅區○○○路268 之1 號住處。嗣於同日2 時13分許，在高
    雄市○○區○○路與林森路口，因酒後行車不穩，為警攔查
    ，測得其呼氣酒精濃度為每公升0.57毫克（MG/L）。
三、案經甲○○○訴由高雄市政府警察局三民第一分局、新興分
    局移送台灣高雄地方法院檢察署檢察官偵查起訴。
    理  由
壹、程序部分：
    本件被告所犯係死刑、無期徒刑、最輕本刑為3 年以上有期
    徒刑以外之罪，其於本院審理期日就被訴事實為有罪之陳述
    ，經本院告知簡式審判程式之旨，並聽取公訴人及被告之意
    見後，經合議庭依刑事訴訟法第273 條之1 第1 項規定行簡
    式審判程序，是依刑事訴訟法第273 條之2 規定，本件之證
    據調查，不受同法第159 條第1 項、第161 條之2 、第161
    條之3 、第163 條之1 及第164 條至第170 條規定之限制，
    合先敘明。
貳、實體方面：
一、上開犯罪事實，業據上訴人即被告乙○○（下稱被告）於警
    詢、偵查、原審及本院審理時均坦承不諱，本院另查：
  (一)被告上開陳述，酌核與證人郭宗勝、告訴人楊甲○○○分別
    於警詢、偵查中指述之情節大致相符（見警卷二第10頁、偵
    查卷第12頁）；此外，並有高雄市政政府警察局新興分局測
    得酒精濃度檢定表、測試觀察紀錄表、舉發違反道路交通管
    理通知單、執行交通事件扣留車輛存根、車號查詢重型機車
    車籍資料；道路交通事故現場圖、交通事故談話記錄表、高
    雄市政政府警察局三民一分局哈爾濱派出所酒精測視報告及
    測試觀察紀錄表、舉發違反道路交通管理通知單、車籍查詢
    、現場照片、高雄市立聯合醫院診斷證明書等資料、原審97
    年10月8 日調解程序筆錄附卷足佐，是被告上開自白核與事
    實相符，堪可認定。
  (二)綜上所述，本件事證已甚明確，被告上開犯行均堪以認定，
    應予依法論科。
二、按刑法第185 條之3 所謂之「不能安全駕駛」，係抽象危險
    犯，並不以發生具體危險為必要。而依醫學實驗證明所得經
    驗法則，對於吐氣酒精濃度達每公升0.25毫克（MG/L ） 以
    上時，將使駕駛人產生複雜之技巧障礙、駕駛能力變壞之行
    為表現，肇事比率比一般未飲酒時高出二倍，而吐氣酒精濃
    度達每公升0.5 毫克（MG/L）以上時，將使駕駛人產生平衡
    感與判斷力障礙升高，肇事比率比一般未飲酒時高出十倍，
    甚而如吐氣酒精濃度達每公升0.75毫克（MG/L）時，駕駛人
    將產生明顯酒醉、步履蹣跚之行為狀態，其肇事比率比一般
    高二十五倍，至酒精濃度達每公升1毫 克（MG/L）時，將造
    成中度中毒，有步態不穩、噁心、嘔吐、精神混惑不清狀態
    （參見蔡志中著，對飲酒不能安全駕駛之執法研究，司法院
    第46期業務研究會講義）。本件被告於犯罪事實一所示之時
    、地肇事後，經到場之員警，當場對其施以酒精濃度測試，
    其呼氣酒精濃度測定值達每公升0.46毫克（MG/L），且因有
    酒後騎車原因，顯然無法正常駕駛，有高雄市政政府警察局
    三民一分局哈爾濱派出所測試觀察紀錄表在卷可稽（見警卷
    二第20頁），參以被告既因酒後注意力降低，因而肇致本件
    車禍使被害人甲○○○受傷，足證其服用酒類已達不能安全
    駕駛動力交通工具，而致生公共危險之事實，應堪認定。又
    其於犯罪事實二所示之時、地，確酒後駕車，並因有駕駛蛇
    行，車身搖擺不定，轉彎半徑過大或過小等駕駛操控力欠佳
    情形，且於駕駛過程，因酒後騎車原因，顯然無法正常駕駛
    ，經員警施以酒精濃度測試，其呼氣酒精濃度測定值達每公
    升0.57毫克，亦有上高雄市政府警察局新興分局五福二路派
    出所測試觀察紀錄在卷可稽（見警卷一第9 頁），揆諸上揭
    說明，足以認定被告確因服用酒類已達不能安全駕駛動力交
    通工具而致生公共危險至明。
三、核被告犯罪事實一所為，係犯刑法第185 條之3 酒後不能安
    全駕駛之公共危險罪、同法第284 條第1 項前段之過失傷害
    罪；另被告就犯罪事實二所為，係犯刑法第185 條之3 酒後
    不能安全駕駛之公共危險罪。被告所犯上開兩次酒後不能安
    全駕駛罪、過失傷害罪間，犯意各別，行為亦殊，應予分論
    併罰。又被告酒醉駕車後，於行人穿越道撞倒被害人，因而
    致人受傷，依法應負刑事責任，所犯過失傷害部分，依道路
    交通管理處罰條例第86條第1 項規定，應予加重其刑。
四、原判決就被告所犯二次酒後不能安全駕駛之公共危險罪部分
    ，適用刑法第185 條之3 規定，並審酌被告明知於飲酒後已
    達不能安全駕駛之程度，若猶貿然駕車上路，易致本身及其
    他駕駛人、行人、車輛於用路時有危險之虞，竟無視於自己
    及其他不特定人之生命、身體安全，三日內前後兩次酒後駕
    車，行為甚有不當，及被告素行尚好，暨其犯罪之動機、目
    的、手段，分別量處有期徒刑4 月、6 月。又按量刑輕重，
    係屬事實審法院得依職權自由裁量之事項，苟已斟酌刑法第
    57條各款所列情狀而未逾越法定刑度，不得遽指為違法（最
    高法院72年度臺上字第6696號、75年度臺上字第7033號判例
    參照）。本件原判決就被告所犯二次酒後不能安全駕駛之公
    共危險罪部分，已就刑法第57條所列各款情形加以考量，而
    為量刑標準，並詳敘理由。經核原判決此部分認事用法，尚
    無不合，量刑亦稱妥適，被告上訴意旨指摘原判決此部分量
    刑過重，為無理由，應予駁回。
五、原判決就被告所犯刑法第284 條第1 項前段過失傷害部分，
    據以論處被告罪刑，固非無見；惟查：(一)被告酒醉駕車，且
    駕車行經行人穿越道不依規定讓行人優先通行，因而致人受
    傷，依法應負刑事責任，所犯過失傷害部分，依道路交通管
    理處罰條例第86條第1 項規定，應予加重其刑。原判決僅論
    及被告有酒罪駕車致人受傷應加重其刑，就被告亦有駕車行
    經行人穿越道不依規定讓行人優先通行，因而致人受傷亦應
    加重其刑，則未論述，容有未洽。(二)按刑事審判旨在實現刑
    罰權之分配的正義，故法院對有罪之被告科刑，應符合罪刑
    相當之原則，使罰當其罪，此所以刑法第57條明定科刑時應
    審酌一切情狀，尤應注意該條所列10款事項以為科刑輕重之
    標準。又於犯罪後是否善盡民事賠償責任，亦屬犯罪後之態
    度問題。原判決雖認被告駕車肇事致被害人受有上開之傷害
    ，且雖與被害人以新台幣（下同）20萬元達成和解，然僅給
    付3 萬元即未再給付，暨被害人受傷程度等一切情狀，量處
    有期徒刑5 月，惟原審未及審酌被告於本院審理中，又與被
    害人達成和解，並於98年5 月8 日已再給付1 萬5 千元，其
    餘部分自98年6 月8 日起，每月給付1 萬5 千元（最後一期
    給付2 萬元），有雙方書立之和解書附卷可參（見本院卷第
    28頁），是被告犯後態度尚稱良好，原判決未及審酌而為量
    刑參考，亦有未洽。被告此部分上訴指摘原判決量刑過重，
    即有理由；況原判決亦有前揭可議之處，自應由本院將原判
    決此部分及其定執行刑部分撤銷改判。爰審酌被告於酒後無
    法安全駕駛之際，仍駕車上路，並因而於行人穿越道撞傷被
    害人，行為殊有不當，及其犯後已與被害人達成和解，賠償
    20萬元，並已給付4 萬5 千元，及其素行良好，並無前科，
    有臺灣高等法院被告前案紀錄表1 紙在卷可稽，暨其犯後坦
    承犯行，態度尚稱良好，及被害人受傷程度等一切情狀，量
    處有期徒刑3 月，並與前揭駁回上訴部分所定之刑定其應執
    行之刑，以資懲儆。
據上論結，應依刑事訴訟法第368 條、第369 條第1 項前段、第
364 條、第273 條之1 第1 項、第299 條第1 項前段，刑法第28
4 條第1 項、第51條第5 款，道路交通管理處罰條例第86條第1
項，刑法施行法第1 條之1 ，判決如主文。
本案經檢察官林應華到庭執行職務。
中    華    民    國    98    年    5     月    27    日
                  刑事第八庭    審判長法  官  洪兆隆
                                      法  官  李政庭
                                      法  官  陳志銘
以上正本證明與原本無異。
不得上訴。
中    華    民    國    98    年    5     月    27    日
                                      書記官  黃琳群
附錄本件判決論罪科刑法條：
中華民國刑法第185條之3：
服用毒品、麻醉藥品、酒類或其他相類之物，不能安全駕駛動力
交通工具而駕駛者，處1 年以下有期徒刑、拘役或科或併科15萬
元以下罰金。
中華民國刑法第284條第1項：
因過失傷害人者，處 6 月以下有期徒刑、拘役或 5 百元以下罰
金，致重傷者，處1 年以下有期徒刑、拘役或5 百元以下罰金。


司法院資訊處製作；財團法人民間司法改革基金會備份。
